臺灣高等法院臺南分院刑事判決　　　　　　　九十一年度上訴字第一二號　Ｃ
　　　上　訴　人　臺灣雲林地方法院檢察署檢察官
　　　被　　　告　乙　○　○.
　　　選任辯護人　簡　承　佑　律師
右上訴人因被告違反毒品危害防制條例等案件，不服臺灣雲林地方法院九十一年度訴
緝字第一六號中華民國九十一年九月二十三日第一審判決（起訴案號：臺灣雲林地方
法院檢察署九十一年度偵字第二四四、第五四二號），提起上訴，本院判決如左：
      主      文
上訴駁回。
      理      由
一、公訴意旨略以：乙○○於九十一年一月九日，前往彰化縣二水鄉○○村○○鄰○
    ○路十五號甲○○住處，向程滿購買海洛因施用，適甲○○安非他命毒癮發作，
    而程滿僅有毒品海洛因而無安非他命，乙○○乃基於販賣第二級毒品安非他命犯
    意，同意甲○○以五千元代價賒買安非他命一錢施用，因認乙○○涉犯毒品危害
    防制條例第四條第二項販賣第二級毒品罪嫌云云。
二、按犯罪事實應依證據認定之，無證據不得推定其犯罪事實，不能證明被告犯罪者
    ，即應諭知無罪之判決，刑事訴訟法第一百五十四條、第三百零一條第一項分別
    定有明文。又刑事訴訟法上所謂認定犯罪事實之證據，係指足以認定被告確有犯
    罪行為之積極證據而言，該項證據自須適合於被告犯罪事實之認定，始得採為斷
    罪資料。而事實之認定，應憑證據，如未能發現相當證據，或證據不足以證明，
    自不能以推測或擬制之方法，以為裁判基礎。且認定不利於被告之事實，須依積
    極證據，茍積極證據不足為不利於被告事實之認定時，即應為有利於被告之認定
    ，更不必有何有利之證據，此有最高法院二十九年上字第三一○五號、四十年臺
    上字第八六號及三十年上字第八一六號判例可資參照。
三、公訴人認乙○○涉犯販賣第二級毒品罪嫌，無非係以同案被告甲○○於偵查中之
    證述及扣案毒品安非他命、海洛因、分裝袋等物為其所憑論據。訊據被告乙○○
    則堅決否認有販賣第二級毒品安非他命犯行，辯稱：是伊向程滿及甲○○買毒品
    ，因配合警方查獲甲○○，遭挾怨報復等語。
四、經查：
（一）同案被告甲○○經本院傳喚雖未到庭，惟其於九十一年一月十一日偵查中供稱
      ：施用毒品來源係在「田中」向一位「阿弟」的人買等語（詳九十一年度偵字
      第二四四號偵查卷九十一年一月十一日訊問筆錄）；於九十一年二月八日則改
      稱：因一月九日當天程滿沒有安非他命，故在伊家巷口前，向被告買一錢五千
      元等語（詳前揭偵查卷九十一年二月八日訊問筆錄）；於九十一年二月二十六
      日則陳稱：當時想施用，是在伊住處向被告購買一錢五千元等語（詳前揭偵查
      卷九十一年二月二十六日訊問筆錄），綜觀甲○○就毒品來源、地點供述前後
      不一，所為證言顯有瑕疵。
（二）又警方於九十一年一月十日十七時二十分許，在被告雲林縣斗六市○○路一九
      六號七樓之五住處搜索查扣安非他命二包（毛重一點六四七二克，淨重一點三
      六八三克，驗餘淨重一點二七七０克），及海洛因十四包（淨重三‧五七公克
      ，包裝重二點九七公克）、摻有海洛因之香煙一支、安非他命吸食器一組、酒
      精燈一個、塑膠分裝鏟二支、分裝袋二包等物，有臺灣雲林地方法院搜索票、
      雲林縣警察局搜索扣押筆錄、照片九幀在卷可佐（詳警卷）。嗣經警追問毒品
      來源，被告供稱係於九十一年一月九日以電話聯絡向程滿購買，由甲○○在其
      彰化縣二水鄉住處交貨，被告並配合警方以同樣方式向程滿誆稱欲購買市價四
      千元安非他命一錢，相約在甲○○住處巷口交貨，程滿隨後將被告欲購買之安
      非他命（毛重三點五八六四克，淨重三點二一九八克，驗餘淨重三點一八七五
      克）用紅色藥紙包裝，由甲○○將該包安非他命帶到巷口置於路旁瓜棚上，並
      以行動電話通知被告而循線查獲等情，有乙○○、甲○○及程滿之警訊筆錄在
      卷可參，則甲○○、程滿二人販賣第二級毒品安非他命之犯行，係因乙○○配
      合警察始克查出，甲○○、程滿二人因而懷恨在心，自屬人情之常。再者甲○
      ○於偵查中供述：「（你替程滿把毒品賣給乙○○幾次？）二次，一次一月九
      日、一次一月十日」、「第一次是放在香菸盒裡，我不知道是多少，是安非他
      命，第二次是用紅色藥紙包裝，也是安非他命」等語在卷（詳九十一年一月二
      十九日偵查筆錄），足認被告九十一年一月九日查獲第二級毒品安非他命之來
      源，係向程滿購買，並由甲○○交付無疑，程滿既有毒品安非他命透過甲○○
      販賣予乙○○，則甲○○所述：一月九日當天程滿沒有安非他命云云，顯與事
      實不符。且甲○○突於九十一年二月八日供述向乙○○購買安非他命，原審詢
      問甲○○一月十日查獲當日為何費事將毒品放置瓜棚上而不讓被告至家中拿取
      時，甲○○陳稱：「因為乙○○跟我不熟，我只認識程滿」等語（詳一審卷九
      十一年四月十二日審判筆錄），則以二人交情，甲○○未就近向程滿取得毒品
      安非他命，反以一錢五千元價格向被告購買，所述亦與常情有違，參以被告自
      警訊以迄原審審理時及於本院審理時均堅決否認有販賣安非他命之犯行，所辯
      ：遭挾怨報復等語，尚堪採信。
五、綜上所述，甲○○所述情節前後不一，證言顯有瑕疵，實難遽採其瑕疵之供述，
    為乙○○犯罪之論據。本件被告乙○○被訴販賣第二級毒品安非他命罪嫌，應屬
    不能證明，此外復查無其他積極證據足以證明乙○○有何販賣安非他命犯行。原
    審基此理由諭知被告無罪判決，本院經核原判決認事用法，並無不合。檢察官上
    訴意旨，仍執前詞，指摘原判決不當，為無理由，應予駁回。
據上論斷，應依刑事訴訟法第三百六十八條，判決如主文。
本案經檢察官廖椿堅到庭執行職務。
中    華    民    國      九十一      年      十二      月    三        日
                                  臺灣高等法院臺南分院刑事第一庭
                                      審判長法官  茆    臺    雲
                                            法官  蔡    長    林
                                            法官  李    文    福
右正本證明與原本無異。
檢察官如不服本判決，應於判決送達後十日內向本院提出上訴書。
                                      法院書記官  李    良    倩
中    華    民    國      九十一      年      十二      月    四        日
